【裁判字號】    98,上訴,3542
【裁判日期】    990908
【裁判案由】    毒品危害防制條例等
【裁判全文】
臺灣高等法院刑事判決                98年度上訴字第3542號
上  訴  人
即  被  告  吳逢吉原名甲○○.
選任辯護人  羅美鈴律師
上列上訴人即被告因違反毒品危害防制條例等案件，不服臺灣桃
園地方法院98年度訴字第424 號，中華民國98年7 月13日第一審
判決（起訴案號：臺灣桃園地方法院檢察署96年度偵字第26482
號），提起上訴，本院判決如下：
    主  文
原判決撤銷。
吳逢吉共同運輸第三級毒品，未遂，處有期徒刑肆年。扣案之第
三級毒品愷他命（合計淨重肆仟壹佰伍拾點壹玖公克，純度百分
之捌拾玖點柒零，純質淨重仟柒佰貳拾貳點柒貳公克）、原子
筆芯包（均含第三級毒品愷他命殘渣，量微無法析離秤重）、
麻布袋壹個、貨物紙箱壹個、原子筆芯包裝袋壹包、PANTECH 廠
牌行動電話壹具（含SIM 卡壹枚），均沒收。
    事  實
一、某不詳姓名之成年人在大陸廣州地區，以將愷他命夾藏於原
    子筆筆芯中，再以航空包裹托運之方式，於民國96年7 月20
    日下午6 時前某時，經由不知情之快遞業者寄抵臺灣桃園國
    際機場而進入臺灣地區，為財政部臺北關稅局人員發現並扣
    得夾藏毒品愷他命之原子筆芯3 包（所含第三級毒品愷他命
    合計淨重4150.19 公克、純度89.70 ％，純質淨重3722.72
    公克，其餘附著於筆芯內之第三級毒品愷他命，量微無法析
    離秤重）、用以夾藏、包裝之麻布袋1 個、貨物紙箱1 個、
    原子筆芯包裝袋1 包等物；法務部調查局桃園縣調查站接獲
    關稅局人員陳報後，為查明貨主，乃將上開包裹放行至位於
    桃園縣蘆竹鄉○○路○ 段109 號之4 之某不知情之貨運行，
    並通知桃園縣憲兵隊偵辦。吳逢吉（原名甲○○）明知上開
    KETAMINE（愷他命，俗稱K 他命）為毒品危害防制條例所規
    範之第三級毒品，不得製造、運輸或販賣，其自不詳管道得
    悉有內藏愷他命之包裹待運送，竟於96年7 月20日下午4 時
    22分許，以越南籍人士BUI VIET HAI所申辦並交由其使用之
    0000000000號行動電話撥打0000000000號行動電話聯繫丙○
    ○（業經本院判處有期徒刑3 年8 月確定）前往指定地點拿
    取該包裹，經丙○○承允而與丙○○具有共同運輸第三級毒
    品之犯意聯絡。同日晚間6 時15分許，另名具有運輸毒品犯
    意聯絡之不詳姓名成年人亦以0000000000號行動電話委請不
    知情之白牌計程車駕駛黃永茂（另經臺灣桃園地方法院檢察
    署檢察官為不起訴處分確定）領取上開包裹並代付運費後，
    送至指定地點交付丙○○。嗣當晚6 時32分許，黃永茂駕駛
    車牌8K-6208 號自小客車前往上揭貨運行領取包裹之際，即
    為埋伏之桃園憲兵隊人員查獲，經盤查後，黃永茂願配合調
    查，依原計畫駕車前往交貨地點，憲兵隊人員則尾隨其後，
    迄同日晚間8 時20分許，黃永茂駕車行至桃園縣大溪鎮崁津
    大橋上，與在該處等候之丙○○碰面並將上開包裹交付予丙
    ○○時，桃園憲兵隊人員立即上前逮捕丙○○，致未得逞，
    並查悉上情，及扣得丙○○所有之PANTECH 廠牌行動電話1
    具（含SIM 卡1 枚，原係搭配0000000000號門號使用）。
二、案經桃園縣憲兵隊報請臺灣桃園地方法院檢察署檢察官偵查
    起訴。
    理  由
壹、程序方面：
一、按被告以外之人於審判外之言詞或書面陳述，除法律有規定
    者外，不得作為證據，刑事訴訟法第159 條第1 項定有明文
    ；此所稱法律有規定者，即包括同法第159 條之2 第2 項所
    定之被告以外之人於偵查中向檢察官所為之陳述，除顯有不
    可信之情況者外，得為證據之規定。又刑事訴訟法第248 條
    第1 項前段雖規定：「如被告在場者，被告得親自詰問。」
    惟法無明文偵查中必須傳喚被告使之得以在場並詰問證人，
    事實上亦難期被告有於偵查中行使詰問權之機會。為保障被
    告反對詰問權，並與現行法對傳聞例外所建構之證據容許範
    圍求其平衡，證人在偵查中雖未經被告詰問，倘被告於審判
    中已經對該證人當庭及先前陳述進行詰問，即已賦予被告對
    該證人詰問之機會，則該證人於偵查中陳述即屬完足調查之
    證據，而得作為判斷依據（最高法院96年度台上字第4064號
    判決參照）。本件證人丙○○於偵查中以證人身分向檢察官
    所為之陳述，雖屬傳聞證據，然業經具結，且自筆錄內容觀
    之，並無不正取供之情事，即就卷證形式上觀察，尚無一望
    即知之顯不可信之情形，復與本案待證事實相關，並經原審
    傳訊到庭，經檢、辯雙方交互詰問檢視其證詞，依上開規定
    ，證人丙○○於偵查中之證述，自具證據能力；被告及其辯
    護人以該證人於偵查中之陳述未經被告或辯護人之對質詰問
    ，否認上開證述之證據能力，無足為採。
二、又按現行刑事訴訟法關於「鑑定」之規定，除選任自然人充
    當鑑定人外，另設有囑託機關鑑定制度。依同法第198 條、
    第208 條之規定，不論鑑定人或鑑定機關、團體，固均應由
    法院、審判長、受命法官或檢察官視具體個案之需要而為選
    任、囑託，並依第206 條之規定，提出言詞或書面報告，始
    符合同法第159 條第1 項所定得作為證據之「法律有規定」
    之情形。否則所為之鑑定，仍屬傳聞證據。然於司法警察機
    關調查中之案件，為因應實務上，或因量大、或有急迫之現
    實需求，例行性當然有鑑定之必要者，例如毒品之種類與成
    分、尿液之毒品反應，或者槍彈有無殺傷力等鑑定，基於檢
    察一體原則，得由該管檢察長對於轄區內之案件，以事前概
    括選任鑑定人或囑託鑑定機關、團體之方式，俾便轄區內之
    司法警察官、司法警察對於調查中之此類案件，得即時送請
    先前已選任之鑑定人或囑託之鑑定機關、團體實施鑑定，以
    求時效（法務部92年9 月1 日法檢字第0920035083號函參照
    ，刊載於法務部公報第312 期）。此種由檢察機關概括選任
    鑑定人或概括囑託鑑定機關、團體，再轉知司法警察官、司
    法警察於調查犯罪時參考辦理之作為，法無明文禁止，係為
    因應現行刑事訴訟法增訂傳聞法則及其例外規定之實務運作
    而為；是此種由司法警察官、司法警察依檢察官所概括選任
    之鑑定人或囑託鑑定機關、團體所為之鑑定結果，與檢察官
    選任或囑託為鑑定者，性質上並無差異，同具有證據能力。
    本案查獲之毒品，經依前開作業流程，送請法務部調查局進
    行鑑定，該局出具之96年8 月21日調科壹字第09600354020
    號毒品鑑定書，揆諸前揭說明，自屬「法律規定」得為證據
    者，自有證據能力。
三、再按被告以外之人於審判外之陳述，經當事人於審判程序同
    意作為證據，法院審酌該言詞陳述或書面陳述作成時之情況
    ，認為適當者，得為證據，刑事訴訟法第159 條之5 第1 項
    定有明文。其立法意旨在於傳聞證據未經當事人之反對詰問
    予以核實，原則上先予排除。惟若當事人已放棄反對詰問權
    ，於審判程序中表明同意該等傳聞證據可作為證據；或於言
    詞辯論終結前未聲明異議，基於尊重當事人對傳聞證據之處
    分權，及證據資料愈豐富，愈有助於真實發見之理念，且強
    化言詞辯論主義，使訴訟程序得以順暢進行，上開傳聞證據
    亦均具有證據能力。查本件下列所引用其餘被告以外之人於
    審判外之言詞或書面陳述，然悉經當事人、辯護人於本院準
    備程序期日明白表示同意作為證據，復陳明該等證據取得並
    無違法情形（詳本院卷第28至39頁），且與上揭運輸毒品之
    待證事實具有關聯性，核無證據力明顯過低之情事，本院審
    酌前開供述證據作成時之情況，並無不當取供及證明力明顯
    過低之瑕疵，認以之作為證據應屬適當，依刑事訴訟法第15
    9 條之5 第1 項所定傳聞例外之同意法則，應認均有證據能
    力。
貳、實體方面：
一、訊據被告吳逢吉固坦承有使用0000000000號行動電話通知丙
    ○○前往接運愷他命之事實，惟矢口否認有何運輸第三級毒
    品犯行，辯稱：該批貨物原係伊老大簡漢武叫伊去接貨，伊
    均稱呼簡漢武為老大或老闆，伊因知悉為愷他命，故不願前
    往，因伊與丙○○是跟同一個老闆即簡漢武，簡漢武託伊找
    丙○○接貨，伊即通知丙○○，並告知裡面是愷他命，要丙
    ○○自己想清楚，丙○○答應後，因認代價5000元還包括車
    資，太少了，故自行與老闆談價錢，伊因與丙○○為好友，
    怕丙○○出事，故於96年7 月19、20日一直打電話給丙○○
    ，要丙○○能不去就不去，但丙○○說缺錢被逼到，丙○○
    是要將貨交給捲毛等語。惟查：
（一）本件經桃園縣憲兵隊扣案之銀色外觀原子筆芯內所含結晶
      粉末經送鑑定後，確為第三級毒品愷他命，合計淨重4150
      .19 公克，純度89.70%，純質淨重3722.72 公克，包裝該
      等毒品送鑑驗之空包裝總重21.26 公克（含調查局用以包
      裝上開毒品之塑膠袋重12.57 公克、空筆芯3 支共8.69公
      克），有法務部調查局96年8 月21日調科壹字第09600354
      020 號鑑定書1 份在卷可稽（見偵字第18048 號卷第135
      頁）。上開物品係由大陸廣州地區以航空包裹方式寄達臺
      灣桃園國際機場而進入臺灣地區後，即遭財政部臺北關稅
      局人員發現等節，有臺北關稅局扣押貨物、運輸工具收據
      及搜索筆錄、進口快遞貨物簡易申報單貨運單據等在卷可
      證（同前偵查卷第40、54至56頁），並有扣案證物照片11
      幀可佐（同前偵查卷第57至62頁）；而為查明貨主，上開
      毒品經放行至位於桃園縣蘆竹鄉○○路○ 段109 號之4 之
      貨運行，並於當晚6 時32分許，由接獲不詳姓名男子以00
      00000000號行動電話連繫而受委託之黃永茂前往提領，黃
      永茂於提領後，旋為桃園縣憲兵隊所盤查，並願配合查緝
      ，依原計畫前往指定之桃園縣大溪鎮崁津大橋上交貨，嗣
      於當晚8 時20分許，則由當日下午4 時許接獲被告以0000
      000000號行動電話連繫委託之丙○○出面取貨，丙○○如
      取得貨物，則將交付予被告等情，經證人黃永茂於警詢、
      偵查及原審審理時證述明確（同前卷第19至24、67至69頁
      、原審卷第22頁反面至27頁），核與證人丙○○於偵查中
      所述取貨情節相符（見偵查卷第70至71、116 頁），另有
      卷附自願受搜索同意書（見偵字第18048 號卷第41、47頁
      ）、連繫黃永茂前往取貨之0000000000號電話通聯紀錄（
      見原審第1627號卷二第87至112 頁）、黃永茂持用之0000
      000000號電話通聯紀錄（見原審第1627號卷二第5 至86頁
      ）、被告持用之0000000000號電話通聯紀錄（見原審第16
      27號卷一第114 至132 頁、第136 至153 頁）、丙○○持
      用之0000000000號電話通聯紀錄（見原審第1627號卷二第
      113 至210 頁）可佐，上開毒品輾轉交運之方法，亦臻明
      確。
（二）被告雖於警詢、偵查及原審審理時，均否認0000000000號
      行動電話為伊所用，並於上訴狀請求傳喚丙○○以為證明
      ，另於本院準備程序請求傳喚乙○○以為證明，然查：
      1.被告業於本院審理中改易前辯，坦承0000000000號行動
        電話為其所持用（見本院卷第156 頁反面、159 頁）。
      2.該門號之申辦資料雖載明係BUI VIET HAI所設立（見原
        審卷一第113 頁），證人BUI VIET HAI並於原審審理時
        證稱，其辦妥該電話後，即交由另一外勞「阿南」使用
        ，不知阿南是否再將該門號轉交他人使用等語（同前卷
        第171 至172 頁），惟如該電話係由外勞阿南使用於通
        知丙○○前往取貨，以外勞之口音，證人丙○○當無誤
        認為與其熟識之被告之可能，經觀以證人丙○○前後所
        述，從未述及係操有外國口音之人通知其取貨之內容，
        且其所收取之貨物內藏毒品，事涉重刑，非屬親誼故舊
        ，應無從建立該信任關係，故以丙○○所述通知其取貨
        之通話情形及內容，該0000000000電話，應係在本國人
        之持用中，且即為被告。
      3.再經細譯該0000000000號電話及被告自承使用之000000
        0000號電話通聯紀錄，兩門號多有於極其近接時間在同
        一基地台位置使用之情形，即以本件案發前3 日內之通
        聯情形觀之，如：
        (1)0000000000號電話於96年7 月18日上午0 時7 分許通
          話時，係使用桃園市○○路60號10樓頂之基地台（見
          原審第1627號卷三第110 頁）。
          0000000000號電話於同日上午0 時06分許通話時，亦
          使用相同基地台（見原審第1627號卷一第120 頁）。
        (2)0000000000號電話於96年7 月18日下午8 時29分許通
          話時，係使用臺北縣鶯歌鎮○○○路219 號3 樓之基
          地台（以下簡稱基地台B ，見原審第1627號卷三第11
          1 頁）。
          0000000000號電話於同日下午8 時31分許通話時，亦
          使用基地台B （見原審第1627號卷一第121 頁）。
        (3)0000000000號電話於96年7 月18日下午10時31分許通
          話時，係使用臺北縣鶯歌鎮○○○路365 巷12號4 樓
          之基地台（以下簡稱基地台A ，見原審第1627號卷三
          第111 頁反面）。
          0000000000號電話於同日下午10時37分許通話時，亦
          使用基地台A （見原審第1627號卷一第122 頁）。
        (4)0000000000號電話於96年7 月19日下午4 時49分許通
          話時，係使用基地台A （見原審第1627號卷三第112
          頁）。
          0000000000號電話於同日下午4 時47分許通話時，亦
          使用基地台A （見原審第1627號卷一第125 頁）。
        (5)0000000000號電話於96年7 月19日下午7 時43分許通
          話時，係使用桃園市○○路398 號12樓之基地台（見
          原審第1627號卷三第113 頁反面）。
          0000000000號電話於同日下午7 時44分許通話時，亦
          使用相同基地台（見原審第1627號卷一第126 頁）。
        (6)0000000000號電話於96年7 月19日下午10時36分許通
          話時，係使用桃園市○○路1155號17樓之1 室內之基
          地台（見原審第1627號卷三第114 頁）。
          0000000000號電話於同日下午10時37分許通話時，亦
          使用相同基地台（見原審第1627號卷一第127 頁）。
        (7)0000000000號電話於96年7 月20日下午1 時58分許通
          話時，係使用基地台B （見原審第1627號卷三第114
          頁）。
          0000000000號電話於同日下午1 時59分許通話時，亦
          使用基地台B （見原審第1627號卷一第128-129 頁）
          。
        (8)0000000000號電話於96年7 月20日下午2 時2 分許通
          話時，係使用基地台A （見原審第1627號卷三第114
          頁）。
          0000000000號電話於同日下午2 時1 分、4 分、9 分
          、12分許通話，亦使用基地台A （見原審第1627號卷
          一第128至129 頁）。
        (9)0000000000號電話於96年7 月20日下午7 時09分許通
          話時，係使用基地台A （見原審第1627號卷三第115
          頁）。
          0000000000號電話於同日下午7 時04分許通話時，亦
          使用基地台A （見原審第1627號卷一第131 頁）。
        以上開數例顯示0000000000、0000000000兩行動電話在
        近接時間之通話均使用同一基地台位置之情形，且跨越
        數日，非屬偶一發生，衡情足為被告自承該二行動電話
        均係由其使用之佐證。
      4.參諸證人丙○○本身被訴運輸本件毒品之案件中，其辯
        護人於97年1 月15日為丙○○所提出之答辯狀內容，亦
        提到丙○○是使用0000000000號電話，與被告使用的00
        00000000這支電話聯絡等情（見原審卷第96頁反面），
        若非其當事人丙○○告知該情，辯護人何能憑空得知；
        證人丙○○並於原審審理中表示：當時被告有用該0000
        000000打電話給伊，但伊不確定該支門號是否為被告所
        有等語（詳原審卷第45頁背面），已證被告確有使用該
        0000000000號行動電話。
      承上各節，本件事發前，該0000000000號行動電話確為被
      告所使用，堪以認定。被告雖於上訴意旨辯稱96年7 月20
      日下午14：02：48至14：11：20，自伊所使用之00000000
      00號電話之基地台觀之，伊與證人丙○○所使用之000000
      0000基地台同在一處，當日何須再使用電話聯繫，是0000
      000000號電話非伊所使用等語，及於本院審理中辯稱伊與
      丙○○於96年7 月20日下午2 時許，均在乙○○住處，此
      所以兩人所使用之0000000000、0000000000號行動電話均
      使用同一基地台，被告自不需再以0000000000號電話與丙
      ○○聯絡，故以當時0000000000號電話仍有聯繫丙○○之
      情形，可徵該0000000000號電話並非被告所使用等語，然
      其於本院審理時，已坦承使用0000000000號電話聯繫丙○
      ○一節，且經證人乙○○到庭陳稱：伊自小即認識被告、
      丙○○，丙○○的父母親與伊父母親為朋友，丙○○住處
      與伊住處約隔幾條巷子，約有300 公尺遠。伊於96年7 月
      19日邀請被告、丙○○2 人於20日到伊住處用餐，20日中
      午12時許被告、丙○○均到達伊住處，席間除伊與太太、
      小孩外，並無他人，被告、丙○○2 人中途沒有離開，吃
      完飯後閒聊一下，於下午2 、3 時各自離開，前後差不到
      10分鐘，伊記得被告吳逢吉、丙○○用餐期間沒有接到電
      話，亦無人提及接到電話、有何特殊事項、當日有何行程
      等情（見本院卷第80至82頁）。又查，在證人乙○○位於
      臺北縣鶯歌鎮○○○路318 巷32號住處收發行動電話，係
      使用基地台A ，有前揭遠傳電信股份有限公司98年10月1
      日遠傳（企營）字第09810907587 號函及其附件可參（見
      本院卷第44至47頁），而被告使用之0000000000號行動電
      話於當日下午1 時58分許通話時，卻係使用基地台B （見
      原審第1627號卷三第114 頁），迄當日下午2 時2 分許通
      話，始使用基地台A ，當日下午2 時19分許通話，又回復
      使用基地台B （同前卷、頁），足見被告當日下午1 時58
      分許，尚在其本身住處附近，其後或赴證人乙○○住處，
      然亦停留10餘分鐘，即行離去，與證人乙○○所證其等聚
      餐逾2 小時等內容不符，無從依證人乙○○所言證明案發
      當日被告與丙○○無使用電話聯繫之必要，或認被告非00
      00000000號行動電話之持用人，被告上開辯解之詞，不足
      為採。
（三）被告雖辯稱伊因知悉所運送之貨物為愷他命，故不願接受
      簡漢武之委託，並受簡漢武之託通知丙○○該事，由丙○
      ○自行與委託取貨之人洽商，其因勸誡丙○○，並多次連
      繫丙○○多考慮、要小心，丙○○取得之貨物係要交給「
      捲毛」，並非交給伊等語，然查：
      1.關於受被告之託前往取貨、取得貨後將交付予被告一節
        ，經證人丙○○於偵查中具結證稱：係被告叫伊幫忙取
        貨，且有告知伊為愷他命等語（見偵字第18048 號卷第
        70至71頁），其後證人丙○○歷次於96年9 月4 日偵訊
        時（同前偵查卷第116 頁）、96年9 月19日、10月30日
        、11月9 日、23日、12月5 日、97年1 月15日、2 月27
        日原審另案訊問或審理時，均陳稱：被告請伊去取該箱
        東西，之前並有告知伊是愷他命，且表示拿到之後，撥
        打0000000000電話通知已拿到了，伊與被告為朋友關係
        ，從國小同學到現在，伊下班有時會到被告家聊天，是
        被告撥打伊0000000000電話叫伊幫忙拿包裹，拿到之後
        到鶯歌的鳳鳴國中旁邊的一條巷子交給被告等語，證人
        丙○○見被告於該案到庭為證否認涉案時，還當庭要求
        被告要老實講，有其2 人於原審之審判筆錄在卷可按（
        見原審法院96年度偵聲字第506 號卷第10頁、96年度訴
        字第1627號卷第9 至12、26、39、83、93、200 頁），
        顯見證人丙○○對於事發當時前往向黃永茂拿取包裹之
        緣由，已陳述明確，前後相符，當中復曾因傳喚被告為
        證而與之同庭，於聽聞被告否認涉案時，猶要求被告要
        據實陳述，並未翻異所言，故證人丙○○所證係受被告
        委託拿取上開包裹一事，堪以採信。
      2.證人丙○○於本件原審98年6 月22日審理中接受交互詰
        問時，固曾改稱：實係另一姓名年籍不詳叫阿富之人要
        其去拿東西，因其與被告於96年7 月18日慶生時，酒後
        意見不合起衝突，警詢時係因無法詳細交代阿富之年籍
        資料，故嫁禍被告等語（見原審卷第28、30頁反面）。
        然查，證人丙○○於同一審理庭就所稱前與被告起衝突
        之過程，陳稱：96年7 月18日是伊生日，伊原本跟朋友
        在打撞球，被告打電話給伊說要一起吃飯，伊乃於96年
        7 月18日晚上與被告相約在鶯歌鶯桃路之快炒店慶生吃
        晚餐，時間約晚上6 時至8 時，大約吃了2 、3 個小時
        ，該地點離其住處開車約15分鐘車程等語（見原審卷第
        43頁），惟查，證人丙○○居住於臺北縣鶯歌鎮○○○
        路291 巷15弄7 號，在該址撥打行動電話所使用之基地
        台位置為前述基地台A ，另在被告位於臺北縣鶯歌鎮○
        ○街30號4 樓住處撥打行動電話所使用之基地台位置為
        前述基地台B ，或臺北縣鶯歌鎮○○○路281 號（以下
        簡稱基地台C ），有遠傳電信股份有限公司98年10月1
        日遠傳（企營）字第09810907587 號函及其附件可參（
        見本院卷第44至47頁），則參以證人丙○○所使用之00
        00000000號行動電話通聯紀錄，其於96年7 月18日晚上
        6 時至8 時之收發訊號基地臺位置乃基地台A 或B （見
        原審第1627號卷二第201 頁），可知證人丙○○該段時
        間係在其或被告住家附近，與其所稱該日該時段為在距
        住家15分鐘車程之鶯歌鶯桃路快炒店與被告晚餐等情，
        並不相符；原審以此訊問證人丙○○，其均沉默不語或
        稱無法回答，後原審再質以究否有慶生發生衝突之事，
        證人丙○○即搖頭以對（見原審卷第44、45頁），嗣則
        證稱：伊因不想將被告所為供出，以免被告受到刑事制
        裁，實則該次庭期所證有關阿富部分均為謊言，本案運
        輸毒品之過程與阿富無關，伊前往收取包裹一事，僅有
        被告打電話與伊聯絡、請其代收，並無他人，請伊幫忙
        收包裹之人即為被告等語（詳原審卷第45至47頁反面）
        ，故證人丙○○上揭有利於被告之證述，係為圖脫免被
        告罪責而為之虛偽陳述，應不足採。
      3.證人丙○○於本院審理中亦就辯護人所詢有關被告所指
        為簡漢武委託取貨一節，證稱：伊不認識簡漢武，事發
        當日確實是被告叫伊去領貨，伊要交給司機的錢是被告
        當面拿給伊，其並無被告所言跟老大之事等語（見本院
        卷第154 、155 頁）；被告就其所指有關簡漢武、丙○
        ○係要交貨給捲毛等情，未能提證以實其說，空言卸飾
        於他人，所辯無足為採。
      4.又參以證人丙○○使用之0000000000號行動電話之通聯
        紀錄，其於96年7 月19日與被告所使用之0000000000號
        行動電話聯繫頻繁，惟自96年7 月20日下午1 時39分許
        至晚間8 時7 分止，被告即改以行動電話0000000000號
        與證人丙○○所有之上揭行動電話0000000000號密切聯
        繫，除證人丙○○於是日晚間8 時7 分許未接聽其中一
        通電話外，其餘皆有通話紀錄，有上揭0000000000號行
        動電話通聯紀錄在卷可稽（詳原審第1627號卷一第128
        至131 頁），而被告之0000000000號行動電話除未與丙
        ○○之0000000000號電話聯繫外，仍有正常使用，多通
        電話且與0000000000號電話係使用同一基地台收發話，
        益徵被告於96年7 月20日係為避免使用其0000000000號
        行動電話與丙○○聯繫，有意改用0000000000號電話聯
        繫運送毒品相關，以避免遭循線查緝。被告如為勸誡丙
        ○○勿參與運送毒品，何以於案發當日不使用自己習用
        與丙○○聯繫的0000000000門號，而特意改用00000000
        00號電話？更於遭警查獲後，多番否認使用0000000000
        號電話，其所辯與實際所為，難謂相符。
      5.再者，若被告確係透過電話勸誡丙○○，其當花費相當
        時間，曉以其行為之危險性等情，且若丙○○不顧所勸
        、執意前往，當無再與被告聯繫之必要，然參以000000
        0000號電話於96年7 月20日午後起之通聯紀錄（見原審
        第1627號卷一第127 至132 頁），其中撥打丙○○之00
        00000000號電話近20通，通話時間短則7 、8 秒，最長
        亦不超過1 分鐘，且丙○○之0000000000號電話亦有撥
        打該0000000000號電話3 通，通話時間亦均為10餘秒鐘
        ，該等短暫、頻繁之通話時間，顯均為具體事務之聯繫
        ，衡與分析情況、事理、促請多加考慮等所需花費時間
        較長之情形迥異，被告所辯，實難採信。
（四）查本件內藏愷他命毒品之原子筆芯包裹於96年7 月20日某
      時寄送進入臺灣桃園國際機場，即為該機場內之財政部臺
      北關稅局人員查獲，並報請法務部調查局桃園縣調查站處
      理，該站為查明貨主，乃放行至桃園縣蘆竹鄉○○路○ 段
      109 號之4 貨運行，並通知桃園縣憲兵隊偵辦，嗣黃永茂
      前往上開貨運行領取上開包裹時，即為事先埋伏之桃園憲
      兵隊人員所查獲，黃永茂為配合調查，在該桃園憲兵隊控
      制交付下，駕車前往約定之交貨地點，憲兵隊人員除派員
      坐進黃永茂之車輛，另駕車尾隨其後，迨是日晚間8 時20
      分許，黃永茂駕車行至桃園縣大溪鎮崁津大橋上，與在該
      處等候之丙○○碰面，將上開包裹交付予丙○○時，桃園
      憲兵隊人員即當場逮捕丙○○等情，已據證人陳書宏於原
      審另案審理時證稱：伊擔任桃園憲兵隊上尉調查官之職，
      於96年7 月20日有到桃園大溪崁津大橋執行職務，當時伊
      坐在黃永茂駕駛的白牌計程車後座，黃永茂跟伊說要接貨
      的人來了，當下黃永茂先下車，跟丙○○交談，伊坐在後
      座，頭低著怕被看到，交談內容伊在車上沒有聽到，黃永
      茂講完話之後，掀開計程車的後行李廂，伊因身體低下來
      ，從行李箱縫隙可以看到丙○○的手把貨物從後車廂搬起
      來，就直接逮捕，本件係海關通報調查局，調查局請渠等
      協助等語（見本院97年度上訴字第1961號卷第142 、143
      頁），足見上開毒品自進入海關後，先後在財政部臺北關
      稅局人員、法務部調查局桃園縣調查站、桃園縣憲兵隊人
      員掌控中，且自黃永茂起運上開包裹初始，迄嗣後交付丙
      ○○之行為，均受桃園縣憲兵隊人員之控制，以伺機當場
      逮捕運送人員及貨主，故雖運輸毒品以起運開始即構成既
      遂，且形式上黃永茂已起運毒品，並交付予丙○○，但事
      實上黃永茂、丙○○均不能真正完成運輸行為，且本院遍
      查全卷，亦無關於被告知悉並參與自大陸廣州地區以航空
      包裹寄送毒品進入臺灣之積極證據，要難遽認被告與將前
      開毒品包裹自大陸廣州地區以航空包裹寄至臺灣桃園國際
      機場之不詳成年人間有犯意聯絡及行為分擔，故被告就前
      開於國內運輸第三級毒品之行為，祇屬於未遂階段，應論
      以未遂罪。
（五）又經證人黃永茂於偵查中證稱：不詳姓名男子曾前後5 次
      以0000000000號電話撥打伊0000000000號電話聯繫伊前往
      貨運行取貨，伊領到貨之後，以電話通知該不詳姓名男子
      ，該不詳姓名男子即告知伊送到何處，前2 次伊均係交貨
      予該不詳姓名男子，後3 次則交付予丙○○等語（見偵字
      第18048 號卷第67至68頁），復經其於原審審理中當庭辨
      識並證稱：不認識被告等語（見原審卷第22頁反面），則
      證人黃永茂曾見過該通知伊前往取貨之不詳姓名男子，且
      確認並非被告，堪認通知黃永茂前往取貨之人確另有其人
      。按共同正犯之意思聯絡，原不以數人間直接發生者為限
      ，即有間接之聯絡者，亦包括在內（最高法院77年度台上
      字第2135號判例意旨可參）。被告自不詳姓名之成年男子
      處得悉有毒品愷他命待運送之事，由另名不詳姓名男子通
      知不知情之司機黃永茂前往貨運行領貨，被告則聯繫丙○
      ○，由丙○○向黃永茂取貨，再轉交予其，則被告、丙○
      ○與該通知黃永茂之不詳姓名男子間，就運輸第三級毒品
      犯行，具有犯意之聯絡與行為之分擔，仍為共同正犯至明
      。綜上，本案事證已臻明確，被告運輸第三級毒品之犯行
      ，堪以認定，應依法論科。
二、被告吳逢吉行為後，毒品危害防制條例第4 條業經總統於98
    年5 月20日以華總一義字第09800125141 號令修正公布，並
    依同條例第36條規定，於98年11月20日生效。修正前毒品危
    害防制條例第4 條第3 項係規定：「製造、運輸、販賣第三
    級毒品者，處5 年以上有期徒刑，得併科新臺幣500 萬元以
    下罰金。」修正後則規定：「製造、運輸、販賣第三級毒品
    者，處5 年以上有期徒刑，得併科新臺幣700 萬元以下罰金
    。」故運輸第三級毒品罪之法定本刑中罰金刑部分，已由修
    正前之得併科新臺幣500 萬元以下罰金，提高為得併科新臺
    幣700 萬元以下罰金；經比較新、舊法結果，本件顯以修正
    前之毒品危害防制條例之規定較有利於被告，依刑法第2 條
    第1 項前段規定，應適用98年5 月20日修正前之毒品危害防
    制條例第4 條第3 項規定論處。
三、按愷他命為毒品危害防制條例第2 條第2 項第3 款所列管之
    第3 級毒品，不得運輸；核被告所為，係犯毒品危害防制條
    例第4 條第5 項、第3 項之運輸第三級毒品未遂罪。被告已
    著手於犯罪之實施而不遂，為未遂犯，應按既遂犯之刑減輕
    之。公訴人認被告係犯毒品危害防制條例第4 條第3 項之運
    輸第三級毒品既遂罪，尚有未洽。被告與丙○○、聯繫黃永
    茂領取貨物之不詳姓名成年男子等人間，有運輸毒品犯意之
    聯絡及行為之分擔，為共同正犯。被告、丙○○與該不詳姓
    名之成年男子人利用不知情之快遞業者、貨運行及黃永茂運
    送上開愷他命包裹，係屬間接正犯。公訴意旨認被告知悉並
    參與自大陸廣州地區以航空包裹寄送方式寄送毒品進入臺灣
    地區，就私運進口部分亦具犯意聯絡與行為分擔部分，容有
    誤會。
四、原審據以論科，固非無見。然查：（一）被告行為後，毒品
    危害防制條例第4 條業經修正公布，並於98年11月20日生效
    ，原審係於98年7 月13日宣判，致未及就新、舊法比較適用
    。（二）經參以全卷卷證，並無證據證明被告對於自大陸廣
    州地區以航空包裹寄送之方式，寄送毒品進入臺灣地區之私
    運管制物品犯行有犯意之聯絡或行為之分擔，原審認被告另
    犯有懲治走私條例第12條、第2 條第1 項之準私運管制物品
    進口罪，尚有違誤。被告不服原審判決，提起上訴意旨略以
    ：（一）96年7 月20日下午14：02：48至14：11：20，自伊
    所使用之0000000000號電話之基地台觀之，伊與證人丙○○
    所使用之0000000000基地台同在一處，則二人既已在同處，
    當日何須再使用電話聯繫，是0000000000號電話非伊所使用
    。（二）另原審據0000000000號電話通聯及丙○○之證詞，
    認係伊指示丙○○前往領貨，然伊與丙○○確有爭吵，因丙
    ○○誤記時間，而致與通聯紀錄所示應在地點不符，丙○○
    乃為挾怨報復，且原審法院96年度訴字第1627號判決，僅判
    處丙○○有期徒刑3 年8 月，可認丙○○為減輕刑期，而將
    伊供出，是丙○○所述，實不足採信等語。經查：（一）被
    告於本院審理中已坦承0000000000號電話為其所使用，已如
    前述。（二）證人丙○○於原審交互詰問時所改稱乃阿富叫
    其前往領取含毒品之包裹之證詞不足採信，亦已論述如前。
    （三）又原審法院以96年度訴字第1627號係判處丙○○有期
    徒刑5 年6 月，並非上訴意旨所指之3 年8 月（該案係於二
    審始經改判為有期徒刑3 年8 月），且證人丙○○並無何因
    供出來源而獲減刑之事，有原審法院96年度訴字第1627號判
    決、本院97年度上訴字第1961號判決列印資料可參（見本院
    卷第96至108 頁），經檢閱相關卷證，證人丙○○亦從未主
    張已供出來源並請求減刑，被告此部分所辯僅係自行臆測且
    與事實不符。另觀證人丙○○於本件98年6 月22日原審審理
    當時，已遭判處有期徒刑3 年8 月確定，罪責非輕，其當時
    猶甘冒偽證罪之重責，而為被告捏設虛詞如前，迄原審提示
    相關通聯紀錄相詢，其見無法自圓其說，始放棄為被告開脫
    ，可見其嗣後所供確係受被告所託取貨等語，非為誣陷，被
    告所辯證人丙○○挾怨報復一節，亦無證據可佐，不足為採
    。綜上，本件被告吳逢吉上訴意旨所指，俱無理由。然原審
    判決仍有上開可議之處，自應由本院予以撤銷，另為適法之
    判決。爰審酌被告參與毒品之運輸，所運送之第三級毒品愷
    他命純度達89.70%，純質淨重高達3722.72 公克，若流入市
    面，所生危害甚鉅，所幸該等毒品於入境時即遭察覺，尚未
    對國人健康、社會秩序造成危害，及被告為掩飾罪刑，空言
    辯稱證人丙○○係挾怨報復而為誣指，並為否認使用000000
    0000號電話與丙○○聯繫，聲請傳喚證人乙○○，以求卸責
    ，嗣於本院審理時，終坦承曾使用0000000000號電話及通知
    丙○○取貨等部分情事，兼衡其犯罪動機、目的、手段、生
    活狀況等一切情狀，量處如主文第二項所示之刑。
五、沒收部分：
（一）按毒品危害防制條例第18條第1 項前段規定應予沒收銷燬
      之毒品，以經查獲之第一、二級毒品為限。又毒品危害防
      制條例於第18條第1 項後段所規定應沒入銷燬之第三、四
      級毒品，專指查獲無正當理由而擅自持有、僅具行政罰則
      之施用或持有之第三、四級毒品行為而言，倘係查獲製造
      、運輸、販賣、意圖販賣而持有、以非法方法使人施用、
      引誘他人施用或轉讓之第三、四級毒品，則屬同條例相關
      法條明文規定科以刑責之犯罪行為，即非該第18條第1 項
      後段規範應依行政程序沒入銷燬之範圍。又同條例第19條
      第1 項所定「供犯罪所用或因犯罪所得之物」，係指犯第
      4 條至第9 條、第12條、第13條或第14條第1 項、第2 項
      之罪所用或所得之財物，不包括毒品本身在內，是亦不得
      援用此規定為第三、四級毒品之沒收依據。毒品危害防制
      條例對於因運輸毒品犯行所查獲之第三級毒品之沒收，既
      無特別規定，如其行為已構成犯罪，該毒品即屬不受法律
      保護之違禁物，應回歸刑法之適用，依刑法第38條第1 項
      第1 款之規定沒收之，始為適法（最高法院96年度台上字
      第89號判決要旨參照）。從而，扣案之愷他命（合計淨重
      4150.19 公克，純度89.70 ％，純質淨重3722.72 公克）
      為第三級毒品，屬違禁物，應依刑法第38條第1 項第1 款
      之規定宣告沒收。
（二）又原裝置上開毒品之空筆芯3 包，以現今採行之鑑驗方式
      ，包裝仍會殘留微量毒品而無法將之完全析離，有法務部
      調查局93年11月16日調科壹字第09362396550 號函示意旨
      ：「本局鑑驗毒品秤重主要係以傾倒，必要時亦會輔以刮
      杓刮取之方式，儘可能將原送驗包裝袋內毒品與包裝袋分
      離後各別秤重，所得之毒品重量稱為『淨重』，包裝袋重
      量則以『空包裝重』稱之。然無論依上述何種方式分離，
      原送驗包裝袋內均仍會有微量毒品成分殘留。處理毒品銷
      燬時，則將前段所述之毒品透明塑膠封緘袋全件銷燬，並
      無將毒品及包裝析離分別銷燬之情形。」可參，是以該包
      裝愷他命用之空筆芯3 包，應視同為毒品愷他命，屬違禁
      物，均應依刑法第38條第1 項第1 款之規定宣告沒收。
（三）再按共同正犯因相互利用他人之行為，以遂行其犯意之實
      現，本於責任共同之原則，有關沒收部分，對於共同正犯
      間供犯罪所用之物，自均應為沒收之諭知。扣案麻布袋1
      個、貨物紙箱1 個、原子筆芯包裝袋1 包等物，為共犯所
      有，供包裹、藏放毒品，防其裸露、潮濕，便於運輸所用
      且為共犯所有之物；另扣案之PANTECH 廠牌行動電話1 具
      （含SIM 卡1 枚，原搭配門號0000000000號使用），為供
      聯絡運輸毒品愷他命之用，並經共同正犯丙○○於偵查中
      陳明為其所有等語（見偵字第18048 號卷第71頁），均依
      毒品危害防制條例第19條第1 項之規定宣告沒收。至上開
      行動電話機具所使用之0000000000號門號，僅係使用者向
      電信業者申請租用而取得其使用權，並非申請使用者所有
      （最高法院92年度台上字第6836號判決意旨可資參照），
      自不得就該門號為沒收之諭知，附此說明。
（四）不為沒收之物：
      1.扣案之0000000000號行動電話1 具（含SIM 卡1 張），
        為被告所有，業據其供陳在卷（見原審第1627號卷一第
        81頁），惟並無證據證明與本案運輸毒品犯行有關；另
        未扣案之0000000000號行動電話，雖係供本案運輸毒品
        犯行所用之物，但申請名義人為BUI VIET HAI（見前卷
        第113 頁），無證據證明為被告或共犯所有，故均不為
        沒收之諭知。
      2.扣案之彩色筆管原子筆1 包，非供包裹、藏放毒品之用
        ，並其餘扣案物品，皆無證據證明與本案有關，均不予
        宣告沒收。
      3.上開法務部調查局鑑定書所載之塑膠袋1 個，乃為本案
        查扣後包裝毒品俾鑑定所用，與本案犯行無關，故不予
        宣告沒收，又該鑑定書所載空筆3 支已含於上開原子筆
        芯3 包內宣告沒收，故不再另為沒收之諭知。
六、不另為無罪諭知部分：
（一）公訴意旨另以：被告吳逢吉明知愷他命為懲治走私條例管
      制進出口之物品，竟與丙○○（所涉私運管制物品進口罪
      嫌部分，業經本院以97年度訴字第1961號判決說明不另為
      無罪之諭知確定）及某姓名年籍不詳之人共同基於私運管
      制物品進口之犯意，由某姓名年籍不詳之人在大陸廣州地
      區，將愷他命毒品夾藏於原子筆筆芯之中，再以航空包裹
      之方式，將上開藏有愷他命毒品之原子筆寄送入境，丙○
      ○則代被告前往收取包裹，被告於丙○○轉交上開包裹後
      ，交付5000元之代價予丙○○，於96年7 月20日之某時，
      上開藏有第三級毒品愷他命之包裹寄送入境後，即在臺灣
      桃園國際機場內為財政部臺北關稅局人員所查獲，並扣得
      藏有愷他命毒品原子筆1 批（愷他命毒品合計淨重4150.1
      9 公克，純度89.70 ％，純質淨重3722.72 公克），因認
      被告另涉犯懲治走私條例第2 條第1 項之私運管制物品進
      口罪嫌云云。
（二）訊據被告堅詞否認有上開犯行，辯稱其均不知情等語，經
      本院遍查全卷，並無關於被告知悉並參與自大陸廣州地區
      以航空包裹寄送之方式寄送毒品進入臺灣之積極證據，而
      通知黃永茂前往貨運行領貨者，係另有其人，並非被告，
      亦如前述，則被告是否於該等毒品私運進口後，始自不詳
      管道得悉，即存有合理之懷疑，本件既無事證證明被告有
      事前同謀，尚難遽認被告對於前開不詳姓名之人私運管制
      物品進口之行為有犯意聯絡或行為分擔。此外復查無其他
      積極證據足認被告涉犯此部分起訴意旨所指之私運管制物
      品進口罪行，自屬不能證明被告此部分犯罪，惟此部分縱
      屬成立，公訴人亦認與上開論罪科刑之運輸毒品部分有想
      像競合犯之裁判上一罪關係，故不就此私運管制物品進口
      部分另為無罪之諭知，附此說明。
據上論斷，應依刑事訴訟法第369 條第1 項前段、第364 條、第
299 條第1 項前段，修正前毒品危害防制條例第4 條第6 項、第
3 項、第19條第1 項前段，刑法第2 條第1 項前段、第11條前段
、第28條、第38條第1 項第1 款，判決如主文。
本案經檢察官張懷到庭執行職務。
中    華    民    國    99    年    9     月    8     日
                  刑事第十九庭審判長法  官  鄧振球
                                    法  官  潘翠雪
                                    法  官  彭幸鳴
以上正本證明與原本無異。
如不服本判決，應於收受送達後10日內向本院提出上訴書狀，其
未敘述上訴之理由者並得於提起上訴後10日內向本院補提理由書
（均須按他造當事人之人數附繕本）「切勿逕送上級法院」。
                                    書記官  陳靜姿
中    華    民    國    99    年    9     月    8     日
附錄本案論罪科刑法條全文：
毒品危害防制條例第4 條第3 項
製造、運輸、販賣第三級毒品者，處5 年以上有期徒刑，得併科
新臺幣5 百萬元以下罰金。

司法院資訊處製作；財團法人民間司法改革基金會備份。
